臺灣桃園地方法院刑事判決　　　　　　　　94年度易字第91號
公　訴　人　臺灣桃園地方法院檢察署檢察官
被　　　告　乙○○
選任辯護人　盧元琪律師
上列被告因公共危險案件，經檢察官提起公訴（93年度偵字第38
68、9879號），本院判決如下︰
    主  文
乙○○失火燒毀現有人所在之建築物，處有期徒刑伍月，如易科
罰金，以佰元折算壹日。
    事  實
一、乙○○自民國九十二年十二月十三日起受僱於丙○○，負責
    施作「桃園縣蘆竹鄉○○路九十三之三號」建築物（下稱「
    Ａ屋」）之夾層角鋼焊接工程，其與丁○○、黃麒駿二人於
    九十二年十二月十九日上午七時三十分許，攜帶電焊、乙炔
    、角鋼等工具等前往Ａ屋施作工程。嗣於同日下午三時許，
    乙○○在上址以電焊焊接Ｈ型鋼之際，本應注意電焊所產生
    高溫焊粒，具有體積小、重量輕、易燃等特性，有飄散引燃
    周圍可燃或易燃物品，釀成火災之危險，依當時狀況又無何
    不能注意之情事，竟疏未注意使用有效之阻絕設施將所有火
    花可能掉落之縫隙完全隔開，而任令電焊所產生之高溫焊粒
    飄散掉落，致有部分高溫焊粒由Ａ屋與「桃園縣蘆竹鄉○○
    路九十三之二號」建築物（下稱「Ｂ屋」）用以隔間之Ｈ型
    鋼與鐵皮浪板間之縫隙掉落至相鄰之Ｂ屋內部沙發存放區內
    ，引燃己○○存放在該處之沙發、包裝紙等可燃物，火勢因
    而向南延燒至己○○向李鶴耀所承租供經營家具行充作倉庫
    使用之Ｂ屋及充作辦公室使用之同鄉○○路九十三之一號建
    築物（下稱「Ｃ屋」），斯時有己○○在前開Ｃ屋內部，同
    時前開火勢亦向北延燒至乙○○、丁○○及黃麒駿所在之Ａ
    屋，並因此燒燬Ａ屋與Ｂ屋間用以隔間之鐵皮牆壁南端上半
    部、Ｂ屋及Ｃ屋之屋頂、鐵皮牆壁及屋內之沙發、桌椅、包
    裝紙等物品，致前開物品、屋頂及鐵皮牆壁均喪失物之效用
    。嗣經乙○○於同日下午三時二十三分許察覺其施工處隔間
    之鐵皮浪板溫度甚高，疑Ｂ屋已失火，乃偕同丁○○、黃麒
    駿二人前往救火，並通知桃園縣消防局人員到場進行滅火。
二、案經桃園縣政府警察局大園分局報告臺灣桃園地方法院檢察
    署檢察官偵查起訴。
    理  由
壹、證據能力方面：
一、按被告以外之人於審判外之言詞或書面陳述，除法律有規定
    者外，不得作為證據；被告以外之人於偵查中向檢察官所為
    之陳述，除顯有不可信之情況者外，得為證據；又被告以外
    之人於檢察事務官、司法警察官或司法警察調查中所為之陳
    述，與審判中不符時，其先後之陳述具有較可信之特別情況
    ，且為證明犯罪事實存否所必要者，得為證據；除顯有不可
    信之情況外，公務員職務上製作之紀錄文書、證明文書，及
    從事業務之人於業務上或通常業務過程所須製作之紀錄文書
    、證明文書，及除前二款之情形外，其他於可信之特別情況
    下所製作之文書，亦得為證據；被告以外之人於審判外之陳
    述，雖不符刑事訴訟法第一百五十九條之一至第一百五十九
    條之四之規定，而經當事人於審判程序同意作為證據，法院
    審酌該言詞陳述或書面陳述作成時之情況，認為適當者，亦
    得為證據。當事人、代理人或辯護人於法院調查證據時，知
    有第一百五十九條第一項不得為證據之情形，而未於言詞辯
    論終結前聲明異議者，視為有前項之同意，刑事訴訟法第一
    百五十九條第一項、第一百五十九條之一、第一百五十九條
    之二、第一百五十九條之四、第一百五十九條之五分別定有
    明文。
二、查公訴人所舉作為本案證據方法之告訴人李鶴耀之指訴、證
    人黃麒駿、丁○○、佘文傑等人於警詢中之證述，及證人己○○、甲○○、丙○○、戊○○等人於偵查中之證述、現場
    照片四十八幀、桃園縣政府消防局火災原因調查報告書、九
    十三年八月二十日檢察官勘驗筆錄及勘驗照片等證據，固均
    為被告以外之人於審判外之言詞或書面陳述，皆屬傳聞證據
    ，惟被告及其辯護人就前揭審判外陳述之證據能力，於本院
    準備程序中表示對前開證據方法之證據能力沒有爭執，且迄
    於言詞辯論終結前均未爭執，應視為同意作為證據。本院審
    酌上開證據資料製作時之情況，尚查無違法不當及證明力明
    顯過低之瑕疵，亦認為以之作為證據應屬適當，故揆諸前開
    法律規定與說明，依刑事訴訟法第一百五十九條之五規定，
    本院認前揭證據方法均有證據能力。
貳、實體方面：
一、訊據被告乙○○矢口否認有何失火燒燬現有人所在建築物之
    犯行，辯稱：其係受僱於丙○○從事電焊工作，於九十二年
    十二月十九日下午三時許雖有在Ａ屋從事角鋼電焊之工作，
    然而其所工作之地點係在Ａ屋後方廁所上方二樓處，該處與
    Ｂ屋間係以水泥牆上搭建鐵皮浪板隔開，該鐵皮浪板係密封
    的，並無縫隙，故其使用電焊產生之火花並不會飛濺至Ｂ屋
    內，而導致Ｂ屋失火；其是在上揭時地施工時，倚靠前開隔
    間鐵皮之右手臂感覺到鐵皮發熱，才得知Ｂ屋失火，其遂前
    往救火，而其所見到的起火地點是Ｂ屋中央，並非火災原因
    調查報告所指之沙發存放區；此外，當天丁○○有在Ａ屋一
    樓中央處使用乙炔，因此，本案火災應係丁○○使用乙炔所
    造成，丁○○在警詢中否認有使用乙炔，丁○○之兄丙○○
    復告知其不要亂說話，其始未在警詢中說出丁○○當天有使
    用乙炔之情事云云。經查：
  (一)九十二年十二月十九日下午三時二十三分許，前開Ａ屋及毗
    鄰之Ｂ屋、Ｃ屋發生火災，災後經桃園縣政府消防局到場勘
    查結果為：
  1.前開三棟建物均為一樓鋼骨鐵皮造建築物，Ｂ屋及Ｃ屋供己○○經營之家具行使用，內部擺有沙發、桌椅等貨物，Ａ屋
    一樓及夾層均在施工中，內部無擺放物品。而Ｂ屋、Ｃ屋之
    屋頂、牆壁全部燒損變色、變形，Ａ屋西側牆壁南端靠近Ｂ
    屋處上半部燒燬變色，下半部尚有原色殘留，東側大門牆壁
    僅東南端輕微燒損，其他部分尚有原色殘留；建物內部燒損
    情形以Ｂ屋、Ｃ屋之內部物品、牆壁、屋頂燒損較為嚴重，
    顯示火在Ｂ屋及Ｃ屋內部燃燒的時間較久、較劇烈。而Ｃ屋
    之鐵捲門為關閉狀態燒損掉落之情形，內部物品屋頂、牆壁
    、貨物全部燒損，牆壁燒損情形以北側與Ｂ屋相鄰之處燒損
    變形較嚴重，顯示火在Ｃ屋北側靠近Ｂ屋處燒損較為嚴重，
    加以現場人員表示火警初期Ｃ屋內部尚未燃燒，係因火勢延
    燒所致，加以被告所言「火災發生時，其在Ａ屋施工，火災
    起火是在施工現場之隔壁，不知道起火原因」等語可知，起
    火戶應是Ｂ屋，而非Ｃ屋等情，此參諸火災原因調查報告書
    就現場概況、現場燃燒後狀況、火災原因判斷及起火戶之研
    判等記載即明（見臺灣桃園地方法院檢察署九十三年度偵字
    第三八六八號卷第十五至十六頁）。
  2.檢視Ｂ屋北側中間處牆壁燒損變色，其周圍紙張、木桌尚有
    原色殘留，燒損較輕微，研判係因Ｂ屋北側中間處以西之火
    勢延燒所致；又檢視Ａ屋大門無燃燒情形，內部物品僅受輕
    微燒損，燒損之情形以南側牆壁燒損較嚴重，暨檢視西北端
    木板隔間燒損情形亦以靠近南側處燒損較嚴重，顯示火流延
    燒方向係由Ｂ屋西北端延燒所致，研判本案起火處是在Ｂ屋
    西北端處，此參諸火災原因調查報告書就起火處之研判等記
    載即明（見同上偵查卷第十七頁）。
  3.經勘查起火處並無自燃之化學物品存在、未發現有電器、電
    源線殘留、本案起火時間為上班時段，業據證人己○○表示
    火災發生前後均未發現有異常人事物存在，是以，本案應排
    除化學物品自燃引火、電氣因素引火及外人入內引火之可能
    性。而勘查暨清理起火處僅發現被火嚴重燒燬之沙發、包裝
    紙外，未發現有任何引火物，佐以起火處旁之Ａ屋夾層西南
    端殘留有焊接工具，該處正在焊接Ａ屋西南端第三根鐵架，
    焊槍垂掛掉落於一樓地面上方，而Ａ屋一樓西南端及二樓夾
    層西南端焊接處旁之樑柱牆縫留有開口，其一樓大門內側未
    受燒損處樑柱牆壁亦留有開口之情形，顯示Ａ屋二樓夾層西
    南端焊接火花有可能經由該牆縫掉落至Ｂ屋引火處引燃沙發
    、包裝紙，故研判起火原因以Ａ屋電焊施工火花經由牆縫掉
    落至Ｂ屋不慎引火之可能性較大，此參諸火災原因調查報告
    書就發火源、起火原因之研判等記載即明（見同上偵查卷第
    十七至十八頁）。
  (二)參諸證人即前往現場鑑定火災原因之桃園縣政府消防局人員
    戊○○到庭證稱：伊到現場看時，三間建物之屋頂全都有燒
    起來，Ｃ屋、Ｂ屋燒得比較嚴重，Ａ屋燒得較不嚴重，伊查
    看Ｃ屋之情形，燒損以北側與Ｂ屋相鄰的牆壁較嚴重，Ｃ屋
    的鐵捲門是關閉的，是直到燒損後掉落，且依火災發生時在
    場之Ｃ屋及Ａ屋之工作人員說在火警初期時Ｃ屋還沒有燃燒
    ，所以依這三間房間來看，以中間的燒燬情形較嚴重，故研
    判起火點是在中間的Ｂ屋；引火源的推測要縮小到起火處的
    研判，依在場之施工人員乙○○所指，火災初期有拿水桶到
    Ｂ屋北側中間地方搶救，之後伊去看Ｂ屋，在北側中間處有
    發現該處殘留紙張及木桌，燒得比較輕微，但以西的地方燒
    燬較嚴重，故研判起火點是從中間處以西的地方延燒過來；
    Ｂ屋、Ｃ屋內部均有放置易燃物品，惟因Ｃ屋之鐵捲門關起
    ，無法搶救，其燒燬情形較嚴重，且因燃燒的物品不同，易
    燃度也不一樣，故無法單純以物品燃燒後碳化的程度來判斷
    起火點；伊研判起火處無電線，且因火災鑑定流程是要先確
    定起火處，再依據起火處去找起火原因，程序不能顛倒，如
    果起火處錯了，所查到的起火原因就不對；現場並無爆炸情
    形，但有鐵皮浪板變形之情形；而Ａ屋、Ｂ屋、Ｃ屋間之浪
    板各有變形情形；伊在Ａ屋內有發現電焊的工具及焊條，沒
    有看到乙炔，電焊位置是在Ａ屋二樓夾層的西南端處（見同
    上偵卷第三十五頁正、反面照片）；前述Ａ屋二樓夾層西南
    端焊接觸旁樑柱存有縫隙，與Ａ屋大門口未被燒及之浪板與
    樑柱間縫隙相同（見同上偵卷第三十七頁正面下方照片及同
    頁背面下方照片），而因鋼樑是硬的東西，波浪鋼板也是硬
    的東西，二個硬的東西沒有辦法完全密合，故會有縫隙；且
    因施工人員一直在Ａ屋二樓西南端施工，施工人員施工往西
    邊方向施工過去，在牆縫施工造成之火花，如果穿過牆縫，
    引燃Ｂ屋之易燃物造成悶燒，並不能馬上感覺，必須要等到
    燃燒一陣子後，因熱的輻射，才會感覺到有溫度，需要多久
    時間，必須要看掉下去的火花大小而定；且本案施工的高度
    足以造成地面上擺放的易燃物品引燃，沙發存放區的高度大
    約一米到二米，電焊高度約三米，故足以判斷在Ａ屋二樓西
    南端以電焊施工時，該電焊所產生的火花會從縫隙掉落，因
    碰觸到Ｂ屋內部沙發存放區之物品，而引起火災；又金屬會
    熱漲冷縮，故對照火災原因調查報告所附編號四十六、四十
    八、四十九號相片所拍攝之樑柱縫隙，是平行地下來，縫隙
    間的距離都相等，工整性一致，因鋼板要鑲在Ｕ型鋼上，每
    隔一段距離就要鑲一個螺絲，以確保鋼板不會變形，如果是
    因為火災造成的變形縫隙就會如火災調查報告書所附編號三
    十五、三十六號照片所示之不規則情形，故伊推論編號四十
    六號照片所示縫隙是在燃燒之前就已經存在了等語明確，核
    與前揭火災現場調查報告之勘查情形相符。從而，本案火災
    應係由Ｂ屋內側沙發堆放處起火，並延燒至Ｂ屋其他位置及
    Ｃ屋、Ａ屋所致。
  (三)再查被告於案發當日即九十三年十二月十九日上午十一時許
    開始，在卷附火災現場平面圖所示編號三十四之地點（即Ａ
    屋西南端廁所上方之二樓夾層處）使用電焊焊接Ｈ型鋼，下
    午則從一時許開始，在同一地點使用電焊焊接Ｈ型鋼直到火
    災發生時為止，其工作地點與前開火災調查報告所指之起火
    處係以鐵皮牆相隔，其以右手使用電焊工具，並將右手靠在
    前開鐵皮牆上固定，以便施力使用電焊工具，其是因右手臂
    感覺熱熱的，才發現Ｂ屋起火，而火災發生前，前開鐵皮牆
    附近僅有其在使用電焊，沒有其他人在使用電焊工具等情，
    業據被告供述在卷，並經證人丁○○於本院審理中證稱：當
    天是被告在使用電焊焊接角鋼，被告之焊接範圍是從卷附火
    災現場平面圖所示編號四十九至三十四之地點（即Ａ屋與Ｂ
    屋間之鐵皮牆旁），伊負責擺放Ｃ型鋼，在當天上午十時許
    ，伊有使用乙炔裁切Ｃ型鋼，裁切地點約在Ａ屋中央靠北側
    部位，黃麒駿則負責鎖螺絲，是被告在當天下午三時許，喊
    說鐵板熱熱的等語，及證人黃麒駿於本院審理中證稱：伊當
    天在鎖螺絲，被告一直都在使用電焊焊接，工作範圍是從卷
    附火災現場平面圖所示編號四十九至三十四號之地點（即Ａ
    屋與Ｂ屋間之鐵皮牆旁），防火布是放在焊接處下方之一樓
    地面與鐵片及地面接縫處，怕火花會從Ｂ屋之牆壁縫隙彈過
    去，焊接處則在鋼構上方，無法放置防火布，被告焊接三支
    角鋼時，就會移動一次防火布；波浪板本身沒有縫隙，故未
    鋪設防火布；火災發生後，伊進去Ｂ屋救火時，火勢是在房
    子中間燃燒，那時火幾乎比人高，伊無法看到房子後面之火
    勢如何，也沒有辦法走到後面去等語可知，本案火災發生當
    日，僅有被告在如卷附火災現場平面圖所示編號四十九至三
    十四號之地點（即Ａ屋與Ｂ屋間之鐵皮牆旁）使用電焊施工
    ，而經研判為起火處之Ｂ屋沙發存放區，與被告於九十二年
    十二月十九日下午三時許使用電焊焊接角鋼之地點（即前開
    平面圖編號三十四處）間，僅以鐵皮牆相隔甚明。此外，審
    酌被告察覺Ｂ屋發生火災係因其靠置在前開鐵皮浪板處之右
    手臂感覺鐵皮浪板發熱，其前往Ｂ屋察看，始知Ｂ屋發生火
    災，而被告及證人丁○○、黃麒駿於火災發生後，以滅火器
    及以水桶裝水等方式前往Ｂ屋滅火時，Ｂ屋中間之火勢已比
    人高，業據被告及證人丁○○、證人黃麒駿分別證述在卷，
    查本案並非自前述鐵皮浪板處直接起火燃燒，且參諸被告施
    工處與前揭火災原因調查報告所指之起火處相距二公尺，而
    被告施工處與其所指起火點為Ｂ屋中央處則相距八公尺乙節
    ，亦有檢察官九十三年八月二十日勘驗筆錄附卷（同上偵卷
    第九十九頁）可參，衡諸常情，被告右手臂所靠置之鐵皮浪
    板處，應係在Ｂ屋內部發生火災一段時間後，始因火勢向四
    處延燒，而使得鐵皮浪板受高溫火燒而變熱，是以，被告及
    證人丁○○、黃麒駿前往Ｂ屋救災時所見「Ｂ屋中間內側起
    火」、「火勢比人高」之情形，應為Ｂ屋內部火勢延燒一段
    時間後之現況，並非最初起火之情形，是以，本院認本案起
    火點應以Ｂ屋內部靠Ａ屋處之沙發存放區較為合理，前揭火
    災調查報告意旨就此部分，亦同此認定。是被告及其辯護人
    所辯：起火點是Ｂ屋中間內側云云，要屬無據，不足採信。
 (四)觀諸被告施作電焊地點處旁之Ａ屋二樓夾層西南端Ｈ型鋼與
    鐵皮浪板（即前述Ａ屋與Ｂ屋間之鐵皮浪板牆）間，確實存
    有由上而下間距大致相等之縫隙，且前開鐵皮浪板與Ｈ型鋼
    相接處，除有一處較扭曲之部位恐係遭高溫火燒致變形者（
    見同上偵卷第三十七頁上方照片所示下方Ｈ型鋼左側之部位
    ）外，其餘鐵皮浪板邊緣皆屬工整，並無明顯遭高溫火燒之
    扭曲變形情形，此有現場照片二幀（見同上偵卷第三十七頁
    照片）可資佐證。衡諸常情，倘若本案火災發生前，前述處
    所之Ｈ型鋼與鐵皮浪板間本係緊密相連而未存有任何縫隙，
    則火災發生後，該處歷經高溫火燒，必會因鐵皮浪板受熱時
    間先後、受熱高度及受熱溫度不同，而產生間距不一之縫隙
    ，並可明顯看出其鐵皮浪板扭曲變形之情形，然而，被告施
    工處與前述起火處間相隔之Ｈ型鋼與鄰接之鐵皮浪板間，竟
    有如前述鐵皮浪板邊緣尚屬工整，鐵皮浪板與Ｈ型鋼間存有
    由上而下間距大致相等之縫隙，佐以證人己○○於偵查及本
    院審理中所證：伊曾看過Ａ屋、Ｂ屋間之鐵皮浪板及鐵皮浪
    板間、鐵皮浪板與柱子中間均有縫隙，縫隙分佈得很平均，
    縫隙約一公分，伊也曾看過在Ａ屋施工之工人在廁所施工時
    ，電焊火花從Ａ屋掉落至Ｂ屋，伊有進去Ａ屋勸他們施工要
    小心一點，他們施工地點就是在前開平面圖編號三十四至三
    十九號這一帶，因Ｂ屋之沙發存放區內放有沙發，沙發是以
    扶手處立起堆疊之方式放置，高度最高至二公尺半，最低也
    有二公尺高，沙發材質是泡棉及木架，故伊將沙發以厚紙板
    擋住等語，及證人即Ａ屋前承租人甲○○於偵查中及本院審
    理中到庭證稱：伊承租時，Ａ屋就已搭好使用，Ａ屋與Ｂ屋
    間有鐵皮浪板隔絕，Ｈ型鋼與浪板間沒有密合，若隔壁有人
    走動，從該縫隙可看見人影晃過，若貼近鐵皮浪板從縫隙觀
    看，可以看到隔壁之一些物品，目測觀之，該縫隙寬約一公
    分左右，伊未實際測量過寬度，前開鐵皮浪板與Ｈ型鋼間有
    縫隙之情形於伊承租期間就已存在，伊退租時，該縫隙仍存
    在，只要是有工字鐵（即Ｈ型鋼）處都有此種縫隙，只是縫
    隙大小之差別而已等語在卷，由此顯見被告於火災發生前之
    最後施工地點（即前開平面圖編號三十四所示Ａ屋二樓夾層
    西南端靠近鐵皮處）旁之鐵皮浪板與鄰接Ｈ型鋼間確實存有
    間距大小一致之縫隙。至被告所辯：該處鐵皮浪板與Ｈ型鋼
    係密合，現場照片拍攝之縫隙情形係因火災導致扭曲變形而
    形成云云，即不足採信。
  (五)此外，參以前述起火處除證人己○○堆置之沙發、包裝紙等
    易燃物品外，附近並未發現任何化學物品、電源線、電器或
    其他引火物殘留，該處在火災發生前後並無出現異常人事物
    之情形，而可排除人為縱火之可能，因此可排除危險物品、
    化學原料（自）燃、人為縱火引燃、電氣因素引燃等可能性
    ，亦有桃園縣政府消防局火災現場勘查紀錄及原因判斷在卷
    可憑，業如前述，是本案能引發火災之最大危險源即是被告
    使用電焊工具施工所引發之火花，加以Ｂ屋起火處係供堆置
    沙發等易燃物品使用，存放紙品，有火災現場勘查紀錄可稽
    ，復經證人己○○證述在卷，由此堪認本案火災係因被告在
    Ａ屋與Ｂ屋相鄰處之二樓夾層西南端鐵板與Ｈ型鋼鄰接處附
    近，實施電焊所產生之火花即高溫焊粒，由該處鐵板與Ｈ型
    鋼鄰接處之縫隙掉入Ｂ屋內部後側沙發存放區引燃沙發、包
    裝紙等物所致。
  (六)另查，證人丁○○於本案火災發生當天上午雖有在Ａ屋一樓
    中段靠北方處使用乙炔裁切Ｈ型鋼，距離Ａ屋與Ｂ屋相鄰之
    鐵皮浪板牆約有十幾公尺左右，當天下午沒有人在使用乙炔
    等情，分據證人丁○○、黃麒駿到庭證述明確，核與被告就
    此部分之辯述相符，惟審酌本案火災發生時間約為下午三時
    二十三分許，與證人丁○○所稱使用乙炔之時間「上午十時
    三十分許」，相距幾達五小時之久，另證人丁○○使用乙炔
    之地點是在Ａ屋一樓中段處，核與前述起火處之Ｂ屋後段沙
    發存放區相距甚遠，本案復無積極證據證明本案火災發生時
    證人丁○○確有在靠近本案火災起火處之Ａ屋內部使用乙炔
    之事實存在，縱證人丁○○於案發當日上午十時三十分許使
    用乙炔之際，同會產生火花，亦與本案火災之發生無何關聯
    ，是以，被告及其辯護人所辯：本案火災係證人丁○○使用
    乙炔所造成云云，亦屬無據，不足採信。
  (七)按刑法上所稱之過失，係指行為人客觀上負有注意之義務，
    就其自身之狀況而言，亦能為此等符合義務之注意，但卻因
    疏忽而沒有盡到注意義務或沒有盡到足夠的注意義務，造成
    法益侵害之結果發生，即刑法第十四條第一項所謂「行為人
    雖非故意，但按其情節應注意，並能注意，而不注意者，為
    過失」之要旨；本案被告於使用電焊工具時，本應注意電焊
    所產生高溫焊粒，具有體積小、重量輕、易燃等特性，有飄
    散引燃周圍可燃或易燃物品，釀成火災之危險，依當時狀況
    又無何不能注意之情事，詎其疏未注意其施工地點旁即Ａ屋
    與Ｂ屋間之鐵皮浪板與鄰接Ｈ型鋼間，確實存有如卷附編號
    四十六號照片所示間距大小一致之縫隙，其除在Ａ屋一樓地
    面鋪設防火布外，未使用其他有效之阻絕設施將所有火花可
    能掉落之牆壁縫隙完全隔開，而任令電焊所產生之高溫焊粒
    飄散掉落，顯見被告確有未善盡防止電焊之高溫焊粒飄散、
    掉落引燃可燃或易燃物品等注意義務之過失存在，致有部分
    高溫焊粒由前述縫隙飄散掉落Ｂ屋內部後側之沙發存放區，
    因此引燃該處堆置之沙發、包裝紙等易燃物品，造成本案火
    災發生及燒燬現有人所在之建築物之結果，是以被告之過失
    與燒燬現有人所在之建築物（即Ａ屋、Ｃ屋）之結果間有相
    當因果關係，至為灼然。被告雖為受僱於證人丙○○，而在
    現場聽從證人丁○○指揮之人，此據被告供述在卷，核與證
    人丙○○、丁○○就此部分之證述相符，惟此部分亦不能作
    為被告就其所涉過失犯行何以無庸受罰之論據。
  (八)綜此，被告前開所辯，乃屬事後卸責之詞，委無可採。是本
    案事證明確，被告犯行已堪認定，應予依法論科。
二、按刑法第一百七十三條第二項所稱之「燒燬」，學說上固有
    獨立燃燒說：即標的物脫離引火源後可獨立燃燒者，即為燒
    燬。全部喪失效用說：即標的物已因燃燒結果，而全部喪失
    其效用者，為燒燬。一部喪失效用說：即標的物之一部已喪
    失其效用者，為燒燬。主要效用喪失說：即標的物之主要功
    用因燃燒結果，其主要功用已喪失其效用者，為燒燬。我國
    實務上最高法院七十六年台上字第八二三０號判決意旨：「
    刑法第一百七十三條第一項放火燒燬現有人所在之建築物罪
    ，其所謂燒燬，係指火力燃燒，喪失物之效用而言，必須其
    物喪失主要效用，始得謂放火既遂。」係採上開學說之主要
    效用喪失說。又刑法之失火罪，所直接侵害者係一般社會之
    公共安全法益，計算罪數仍應以行為個數為準（最高法院二
    十一年上字第三九一號判例參照），雖私人之財產法益亦同
    時受其侵害，但本罪所保護之客體係社會公安之法益，故其
    以一個失火行為燒燬多數建築物，或多數人之財產，仍祇論
    以刑法第一百七十三條第二項失火罪一罪，而不以其所焚之
    建物數或財物所有人數，分別定其罪名及罪數。查前述Ａ屋
    、Ｂ屋、Ｃ屋等三棟建物均為一樓鋼骨鐵皮造建築物，而Ｂ
    屋、Ｃ屋之屋頂、牆壁全部燒損變色、變形，Ａ屋西側牆壁
    南端靠近Ｂ屋處上半部燒燬變色，下半部尚有原色殘留，東
    側大門牆壁僅東南端輕微燒損，其他部分尚有原色殘留；建
    物內部燒損情形為Ｃ屋內部之物品、屋頂、鐵皮牆壁全部燒
    損，Ｂ屋內部之沙發、桌椅等物品亦均燒掉，致前開Ａ屋與
    Ｂ屋間用以隔間之鐵皮牆壁南端上半部、Ｂ屋及Ｃ屋之屋頂
    、鐵皮牆壁及屋內之沙發、桌椅、包裝紙等物品，均已喪失
    物之效用，均屬燒燬等情，有火災調查報告書暨現場照片附
    卷可稽。而Ａ屋於本案火災發生當時，除被告外，另有證人
    丁○○、黃麒駿在場施工，Ｃ屋則為證人己○○承租開設家
    具行，於本案火災發生當時，為現有人所在之建築物，Ｂ屋
    則供倉庫使用，亦據被告及證人丁○○、黃麒駿、己○○等
    人陳述在卷。故核被告所為，係犯刑法第一百七十三條第二
    項之失火燒燬現有人所在建築物罪。被告一失火行為同時燒
    燬Ａ屋、Ｂ屋、Ｃ屋之屋頂、牆壁及Ｂ屋、Ｃ屋內之沙發、
    桌椅等物品，依前揭判例意旨，其所涉失火罪所侵害者為社
    會法益，應為單純一罪，就其失火亦燒毀Ｂ屋之部分，不另
    構成刑法第一百七十四條第三項之失火燒燬現未有人所在之
    他人所有建築物罪。爰審酌被告之過失程度、其犯行所生危
    害及其品行、智識程度、前無不良素行及其犯罪後仍矢口否
    認其就本案火災有何過失存在之態度等一切情狀，量處如主
    文所示之刑，併諭知易科罰金之折算標準，以示懲儆。至被
    告於犯罪後矢口否認其有何失火燒燬現有人所在之建築物之
    犯行存在，徒以「火災應係證人丁○○使用乙炔所致」云云
    置辯，本院認被告所受本案刑之宣告，要無暫不執行為適當
    之情形存在，故不併為緩刑宣告之諭知，併此敘明。
據上論斷，應依刑事訴訟法第二百九十九條第一項前段，刑法第
一百七十三條第二項、第四十一條第一項前段，罰金罰鍰提高標
準條例第一條前段、第二條，判決如主文。
本案經檢察官謝雯璣到庭執行職務。
中　　華　　民　　國　　94　　年　　10　　月　　25　　日
                  刑事第九庭  審判長法  官  林明洲
                                    法  官  何燕蓉
                                    法  官  胡芷瑜
上正本證明與原本無異。
如不服本判決，應於判決送達後10日內向本院提出上訴狀（應附
繕本），上訴於臺灣高等法院。
                                    書記官  李珈慧
中　　華　　民　　國　　94　　年　　10　　月　　25　　日
附錄論罪科刑法條全文：
中華民國刑法第173條
(放火或失火燒燬現住建築物及交通工具罪)
放火燒燬現供人使用之住宅或現有人所在之建築物、礦坑、火車
、電車或其他供水、陸、空公眾運輸之舟、車、航空機者，處無
期徒刑或七年以上有期徒刑。
失火燒燬前項之物者，處一年以下有期徒刑、拘役或五百元以下
罰金。
第一項之未遂犯罰之。
預備犯第一項之罪者，處一年以下有期徒刑、拘役或三百元以下
罰金。
